【裁判字號】    89,訴,73
【裁判日期】    890613
【裁判案由】    確認債權關係存在
【裁判全文】
臺灣宜蘭地方法院民事判決  八十九年度訴字第七三號
    原      告  第一商業銀行股份有限公司羅東分行
                              .
    法定代理人  乙○○  住同右.
    訴訟代理人  甲○○  住同右.
    被      告  興邦營造有限公司  設宜蘭縣五結鄉○○路○段一八八號十樓之二
    法定代理人  丙○○  住宜蘭.
右當事人間請求確認債權關係存在事件，本院判決如左：
    主    文
確認丙○○、吳惠玉對於被告各有新臺幣參佰柒拾伍萬元、貳佰伍拾萬元之股份存在
。
訴訟費用由被告負擔。
    事    實
甲、原告方面：
  一、聲明：求為判決如主文所示。
  二、陳述：
  （一）訴外人丙○○、吳惠玉因積欠原告債務，原告乃聲請鈞院假扣押該二人在被
        告之股份，經鈞院以八十九年度執全字第三六號核發扣押命令，禁止丙○○
        、吳惠玉收取對被告之股份，並禁止被告對丙○○、吳惠玉為清償。
  （二）嗣被告於收受前開命令後，即具狀聲明異議，謂丙○○、吳惠玉二人之股權
        價金，係由公司先行墊付，因該二人到期未依約清償，致渠等之股份已按比
        例分配於其他股東，該二人之股份實質已不存在。
  （三）原告主張訴外人丙○○、吳惠玉二人對被告之股份債權存在，已有兩造不爭
        執之公司登記事項卡為證，原告就此積極存在事實已盡舉證責任。被告抗辯
        丙○○、吳惠玉二人之股權價金，係由被告先行墊付乙節，原告否認之，此
        一有利於被告之事實，自應由被告就丙○○、吳惠玉二人之股權價金，確係
        由被告之資金所支出乙節，負舉證責任。被告於聲明異議時提出丙○○、吳
        惠玉二人所出具之切結書、本票等為證，惟該二人係本件之利害關係人，且
        被告之法定代理人即為丙○○本人，吳惠玉又係丙○○之配偶，被告並未能
        提出確切之證據，以證明被告確有代墊款項，則被告所出具之切結書、本票
        等，難認係真實。
  （四）按公司之資金，除因公司間業務交易行為有融通資金之必要者外，不得貸與
        股東或任何他人，公司法第十五條第二項定有明文。被告抗辯其以公司之資
        金代墊丙○○、吳惠玉二人之股權價金，已違反上開條文之規定。且被告抗
        辯之事實縱屬實在，於原告為假扣押之前，被告並未對丙○○、吳惠玉二人
        為請求，亦未辦妥變更登記，則該等股份仍屬丙○○、吳惠玉二人所有，原
        告請求對丙○○、吳惠玉二人對被告之股份予以假扣押，即無不合，惟被告
        對此既有爭執，原告自得提起本件確認之訴。
三、證據：提出被告公司申請借款資料表、被告公司變更事項登記卡、被告公司章程
    及修正條文對照表、被告聲明異議狀及本院八十九年度執全字第三六號執行命令
    （均影本）各一件為證。
乙、被告方面：
    被告未於言詞辯論期日到場，亦未提出書狀，作任何聲明或陳述。
丙、本院依職權調閱八十九年度執全字第三六號保全程序執行卷宗。
    理    由
一、本件被告未於言詞辯論期日到場，核無民事訴訟法第三百八十六條各款所列情形
    ，爰依原告之聲請，由其一造辯論而為判決。
二、原告主張訴外人丙○○、吳惠玉因積欠原告債務，原告乃聲請本院假扣押該二人
    在被告之股份，經本院以八十九年度執全字第三六號核發扣押命令，禁止丙○○
    、吳惠玉收取對被告之股份，並禁止被告對丙○○、吳惠玉為清償；詎被告於收
    受前開命令後，即具狀聲明異議，謂丙○○、吳惠玉二人之股權價金，係由公司
    先行墊付，因該二人到期未依約清償，致渠等之股份已按比例分配於其他股東，
    該二人之股份實質已不存在；原告爰依強制執行法第一百二十條第二項之規定，
    提起本件訴訟等情，業據其提出被告公司申請借款資料表、被告公司變更事項登
    記卡、被告公司章程及修正條文對照表、被告聲明異議狀及本院八十九年度執全
    字第三六號執行命令（均影本）各一件為證，並經本院依職權調閱八十九年度執
    全字第三六號保全程序執行卷宗查核屬實，原告主張堪信為真實。
三、被告雖在前開聲明異議狀主張公司因業務需要欲辦理丙級升乙級，於民國八十七
    年三月二日依規定辦理現金增資新臺幣（下同）一千二百萬元，由各股東按股份
    比例出資，換算結果，丙○○應出資三百一十五萬元，吳惠玉應出資一百九十萬
    元，兩人合計五百零五萬元，因兩人資金不足，公司又因業務需要升級恐急，所
    以令該二人立切結書，言明以兩人之股權為擔保，並補貼利息，開立本票四張共
    計六百一十三萬二千四百元，改由公司先行墊付，以利辦理公司增資升級，惟墊
    款到期日，該兩人均未如期付款，因此被告自當執行切結書之約定內容，以該二
    人之股份，按比例配股於其他股東，以補償其他股東之損失，所以丙○○、吳惠
    玉二人之股權實質已不存在等語。
四、按公司設立登記後，有應登記之事項而不登記，或已登記之事項有變更而不為變
    更之登記者，不得以其事項對抗第三人。又公司之資金，除因公司間業務交易行
    為有融通資金之必要者外，不得貸與股東或任何他人，公司法第十二條、第十五
    條第二項定有明文。經查：被告在前開聲明異議狀主張其以公司之資金代墊丙○
    ○、吳惠玉二人之股權價金，論其實質乃成立公司與股東間之資金借貸關係，此
    已違反公司法第十五條第二項之規定。次查：被告固於八十七年三月二日依規定
    辦理現金增資一千二百萬元，鍾舜煌之出資額由五十萬元增加至三百七十五萬元
    ，吳惠玉之出資額由五十萬元增加至二百五十萬元，此有被告公司章程及修正條
    文對照表一件附卷可稽，則被告主張丙○○、吳惠玉二人之股權實質已不存在等
    語，參照公司法第十二條之規定，顯不可採。末查：被告乃於收受本院之執行命
    令後，始聲明異議，表示「自當」執行切結書之約定內容，以該二人之股份，按
    比例配股於其他股東，以補償其他股東之損失云云，顯見被告收受本院之執行命
    令時，尚未執行切結書之內容，故被告主張之事實縱屬實在，於原告為假扣押之
    前，被告既未對丙○○、吳惠玉二人為請求，亦未辦妥變更登記，則該等股份仍
    屬丙○○、吳惠玉二人所有。從而，原告請求對丙○○、吳惠玉二人對被告之股
    份予以假扣押，即屬有據。
五、綜上所述，原告據以提起本訴，請求確認丙○○、吳惠玉對於被告各有三百七十
    五萬元、二百五十萬元之股份存在，即無不合，應予准許。
據上論結，原告之訴為有理由，依民事訴訟法第三百八十五條第一項前段、第七十八
條，判決如主文。
中      華      民      國    八十九    年      六      月      十三    日
                                    臺灣宜蘭地方院法院民事庭
~B審判長法官  周煙平
~B法      官  邱景芬
~B法      官  周健忠
右正本證明與原本無異。
如不服本判決，須於收受送達後廿日內向本院提出上訴狀。（應附繕本）
中      華      民      國    八十九    年      六      月      十六    日
~B法院書記官  王素連


司法院資訊處製作；財團法人民間司法改革基金會備份。
